臺灣高等法院交通事件裁定　　　　　　 96年度交抗字第498號
抗　告　人
即受處分人　甲○○
上列抗告人因違反道路交通管理處罰條例案件，不服臺灣板橋地
方法院，中華民國96年 5月11日所為裁定（96年度交聲字第 585
號），提起抗告，本院裁定如下：
    主  文
抗告駁回。
    理  由
一、按受處分人不服第 8條主管機關所為之處罰，得於接到裁決
    書之翌日起20日內，並得依法扣除在途期間，向管轄地方法
    院聲明異議，道路交通管理處罰條例第87條第 1項及道路交
    通案件處理辦法第12條分別定有明文。而道路交通異議案件
    ，當事人居住於處罰機關所在之鄉、鎮、市（包括縣轄市、
    省轄市及院轄市）者，不扣除在途期間，法院訴訟當事人在
    途期間標準第4條第1款第1目亦規定甚明。次按處理違反道
    路交通管理事件，有關文書送達之程序，依行政程序法之規
    定。又送達於應受送達人之住居所、事務所或營業所為之，
    但在行政機關辦公處所或他處會晤應受送達人時，得於會晤
    處所為之；又於應送達處所不獲會晤應受送達人時，得將文
    書付與有辨別事理能力之同居人、受僱人或應送達處所之接
    收郵件人員；又送達不能依前 2條規定為之者，得將文書寄
    存送達地之地方自治或警察機關，並作送達通知書兩份，一
    份黏貼於應受送達人住居所、事務所、營業所或其就業處所
    門首，另一份交由鄰居轉交或置於送達處所信箱或其他位置
    ，以為送達，違反道路交通管理事件統一裁罰基準及處理細
    則第 5條、行政程序法第72條第 1項、第73條第 1項及第74
    條第 1項、第 2項分別定有明文。再按民事訴訟文書之寄存
    送達，依92年 2月 7日修正公布、同年 9月 1日施行之民事
    訴訟法第138條第2項規定，自寄存之日起，經10日發生效力
    ，此因應受送達人未必能即時領取訴訟文書而知悉其內容，
    故特設此規定以保障其權益。行政程序法雖未如前述民事訴
    訟法增設第138條第2項規定，但基於保障應受送達人權益之
    同一理由，解釋上應認為有上開規定之類推適用。上述均為
    交通異議事件之程序規定，為聲明異議之合法要件，受處分
    人之聲明異議自須合於此項程序規定，法院始得受理為實體
    之審查。又交通法庭認聲明異議不合法律上之程式，且無從
    補正者，應以裁定駁回之，道路交通案件處理辦法第18條亦
    有明文。
二、原裁定意旨略以：本件原處分機關即交通部公路總局台北區
    監理所板橋監理站對抗告人即受處分人裁處罰鍰新臺幣（下
    同）1200元之94年9月1日板監裁字第裁41-c00000000號裁決
    書，業經原處分機關郵寄至台北縣中和市○○街309號與抗
    告人住所，惟因未獲會晤抗告人本人，且亦無得受領文書之
    抗告人之同居人，乃製作送達通知書黏貼抗告人住所門首，
    另一份置於抗告人住所信箱或其他適當位置，並將該裁決書
    於94年9月5日寄存於中和南勢角郵局以為寄存送達，此有前
    開裁決書之交通部公路總局台北監理所板橋監理站送達證書
    影本附卷可稽。而抗告人自93年8月13日起，即設籍居住於
    其前開處所迄今，亦有原法院依職權查詢之個人基本資料查
    詢結果一份在卷可參。另抗告人聲明異議狀上所載之住所亦
    係填載同上地址，復有原法院卷附之抗告人聲明異議狀在卷
    足憑，足徵原處分機關為前開寄存送達之處所，確為抗告人
    之住、居所無誤，是上開裁決書既經原處分機關依據行政程
    序法第74條規定，於94年9月5日寄存送達，揆諸上揭說明，
    自寄存送達之日起經10日（即94年9月15日），生合法送達
    之效力。又原處分機關址設台北縣中和市○○路○段116號，
    抗告人於受處分當時之住所即台北縣中和市○○街309號即
    設於處罰機關之所在鄉鎮市，依上開法院訴訟當事人在途期
    間標準第4條第1項第1目之規定，不扣除在途期間，則其異
    議期間（20日）之末日原應為94年10月5日（星期三），抗
    告人自應於此日之前聲明異議，始為適法，詎抗告人遲至96
    年4月27日始行聲明異議，有聲明異議狀上所蓋台北區監理
    所板橋監理站交通違規裁決收文章戳印文可稽，抗告人
    本件聲明異議顯已逾異議期間，其異議為不合法，應予駁回
    等語。
三、抗告意旨略以：抗告人從事機車修理業，本件裁決書送達證
    書記載94年 9月 5日為一般營業日，抗告人與配偶均在店中
    ，不可能發生無法送達而改以寄存送達之情形，況通知書之
    製作後放置或黏貼位置，有無拍照存證，若未完成則難謂已
    合法送達，請求撤銷原裁決處分云云。
四、經查：本件原處分機關上開裁決書之送達因未晤抗告人亦無
    受領文書之同居人、受雇人或應受送達處所接收郵件人員，
    而作送達通知書二份，一份黏貼於抗告人受送達處所門首，
    一份置於受送達處所之適當位置，以為送達，有原處分機關
    交付郵政機關為本件送達所製作之送達證書影本附卷可稽，
    其送達依首開說明，已符法定送達程序，自生合法送達效力
    。原法院以其聲明異議即屬違背法律上程序予以駁回，經核
    尚無不合。抗告人以未據送達人拍照存證為由，提起抗告，
    為無理由，應予駁回。
據上論結，應依道路交通案件處理辦法第26條，刑事訴訟法第
412條，裁定如主文。
中　　華　　民　　國　　96　　年　　7 　　月　　25　　日
　　　　　　      刑事第六庭  審判長法　官  林堭儀
　　　　　　　　　　　　　　        法　官  莊謙崇
　　　　 　 　　　　　　　　　　    法　官  陳玉雲
以上正本證明與原本無異。
不得再抗告。
                                    書記官  高柑柏
中　　華　　民　　國　　96　　年　　7 　　月　　26　　日
